臺灣屏東地方法院民事判決　　　　　　　 99年度訴字第498號
原　　　告　陳招財
訴訟代理人　陳文榮
被　　　告　楊建華
上列當事人間請求侵權行為損害賠償事件，提起刑事附帶民事訴
訟，經本院刑事庭裁定移送前來（99年度交附民字第19號），本
院於民國100年4月18日言詞辯論終結，判決如下：
    主  文
被告應給付原告新臺幣貳拾伍萬玖仟零玖拾玖元，及自民國九十
九年四月五日起至清償日止，按週年利率百分之五計算之利息。
原告其餘之訴駁回。
訴訟費用由被告負擔百分之四十一，餘由原告負擔。
本判決原告勝訴部分得假執行。
原告其餘假執行之聲請駁回。
    事實及理由
一、原告主張：被告於民國98年1 月26日下午1 時許，騎乘車牌
    號碼766-DZH 號重型機車，沿屏東縣屏東市○○路由北往南
    方向行駛，途經復興路420 號前，本應注意車前狀況及兩車
    併行之間隔，並隨時採取必要之安全措施，而依當時天氣晴
    、光線充足、柏油路面乾燥無缺陷、無障礙物且視距良好，
    並無不能注意之情事，竟疏於注意車前狀況及兩車併行之間
    隔，撞擊同向伊所騎乘之腳踏車，致伊受有胸部、腹部及腰
    部挫傷併瘀腫及第2 至5 節腰椎狹窄、第4 至5 節腰椎滑脫
    之傷害。伊因被告之不法侵害，支出醫療費用新臺幣（下同
    ）26萬386 元，且受傷後行動不便，生活起居皆須受他人照
    護，支出看護費用17萬6,410 元。再者，伊受傷已達肢體障
    礙程度，精神痛苦難以言喻，併請求被告給付精神慰撫金19
    萬3,204 元，總計請求被告賠償63萬元等語，並聲明：(1)被
    告應給付原告63萬元及自起訴狀繕本送達翌日起至清償日止
    ，按週年利率5 ％計算之利息。(2)願供擔保請准宣告假執行
    。
二、被告則以：伊僅承認原告自98年1月26日起至98年1月28日止
    住院期間之醫療費用與車禍受傷有關，至於原告所提其餘收
    據與車禍事故並無關連。況本件車禍事故之發生，係肇因原
    告所騎腳踏車往左偏，導致伊閃避不及，原告亦應與有過失
    等語，資為抗辯，並聲明：原告之訴及假執行之聲請均駁回
    。
三、按因故意或過失，不法侵害他人之權利者，負損害賠償責任
    ；汽車、機車或其他非依軌道行駛之動力車輛，在使用中加
    損害於他人者，駕駛人應賠償因此所生之損害；不法侵害他
    人之身體或健康者，對於被害人因此喪失或減少勞動能力，
    或增加生活上之需要時，應負損害賠償責任；不法侵害他人
    之身體、健康、名譽或自由者，被害人雖非財產上之損害，
    亦得請求賠償相當之金額。民法第184 條第1 項前段、第19
    1 條之2 、第193 條第1 項、第195 條第1 項前段分別定有
    明文。次按汽車行駛時，駕駛人應注意車前狀況及兩車併行
    之間隔，並隨時採取必要之安全措施，道路交通安全規則第
    94條第3 項亦有明文。本件原告主張被告於上開時、地，騎
    乘機車，未注意車前狀況及兩車併行之間隔，與原告騎乘之
    腳踏車發生擦撞，致使原告受傷之事實，為被告所不爭執（
    本院卷第82頁背面），被告因此所涉之過失傷害犯行，業經
    本院以99年度交簡字第578 號刑事判決判處有期徒刑4 月，
    如易科罰金，以1,000 元折算1 日，嗣經被告提起上訴，並
    經本院以99年度交簡上字第51號駁回上訴確定，此有該刑事
    判決各1 份可參，顯見被告騎車因過失而導致車禍事故發生
    之事實，原告所受上開傷害，復與被告過失之行為間有相當
    因果關係，是原告主張被告應負侵權行為損害賠償責任，洵
    屬有據。
四、茲就原告請求之項目及數額，審酌如下：
  (一)醫療費用：原告主張受有支出醫療費用26萬386 元之損害，
    固據其提出國仁醫院及屏東醫院醫療費用收據等件為證，惟
    被告僅承認原告自98年1 月26日起至98年1 月28日止住院期
    間之醫療費用與車禍受傷有關，其餘部分則予否認。經查，
    原告於98年1 月26日車禍受傷至國仁醫院就診，經診斷為臀
    部挫傷及腰椎挫傷，於98年2 月2 日及98年2 月24日門診檢
    查，診斷為腰椎第3 節壓迫性骨折、第4 、5 節滑脫及第2
    至5 節狹窄，依醫理及其臨床症狀，原告因車禍而肇致98年
    5 月11日施行手術，有其必要性等情，此有國仁醫院100 年
    1 月25日國仁醫字第10000022號函在卷可稽（本院卷第43頁
    ），顯見原告於事故發生後，雖未立即施行手術，惟經門診
    追蹤檢查結果，確認腰椎有骨折情狀，因而施行手術治療，
    原告因門診追蹤檢查及手術治療所支出之費用，自與車禍受
    傷有相當因果關係。又原告於98年5 月11日施行手術後，其
    因腰椎骨折之傷勢，除另自98年10月30日起在屏東醫院復健
    治療外，並持續在國仁醫院門診追蹤治療，仍發生關節僵直
    ，運動功能障礙，於100 年3 月18日門診確認已達殘障程度
    ，無法復原等情，亦有屏東醫院100 年4 月6 日屏醫病歷字
    第1000001861號函及國仁醫院100 年4 月7 日國仁醫字第10
    000113號函可憑（本院卷第87、105 頁），足見原告傷後經
    長期治療仍無法復原之事實，被告辯稱僅98年1 月26日起至
    98年1 月28日止住院期間之醫療費用與車禍受傷有關云云，
    尚無可採。檢核卷內原告所提醫療費用收據，其中國仁醫院
    部分除98年7 月29日、98年8 月1 日、98年8 月3 日、98年
    8 月8 日至98年8 月13日、98年8 月20日、98年9 月4 日、
    98年9 月4 日至98年9 月12日、99年1 月29日、99年1 月22
    日之收據為因結石及泌尿疾病診療，與傷勢無關，應予剔除
    外，其餘原告支出之國仁醫院醫療費用合計3 萬2,118 元，
    核屬治療之必要費用，應予准許。至於屏東醫院部分，除其
    中98年12月22日至98年12月31日金額3 萬1,078 元、98年11
    月1 日至98年11月30日金額3 萬3,982 元、98年12月16日至
    98年12月22日金額1 萬4,846 元、99年1 月1 日至99年1 月
    31日金額3 萬1,405 元、99年2 月1 日至99年2 月28日金額
    3 萬1,580 元、99年3 月1 日至99年3 月31日金額3 萬2,48
    0 元、99年4 月1 日至99年4 月22日金額2 萬3,485 元，計
    19萬8,856 元，核屬治療之必要費用，應予列計外，其餘與
    傷勢無關之就診費用及重覆提列之單據，均應剔除，故原告
    得請求之醫療費部分為23萬974 元（32,118＋198,856 ＝23
    0,974）。
  (二)看護費用：原告主張已支付看護費用17萬6,410 元，業據其
    提出慈航老人養護中心收據等件為證（本院卷第73-80 、11
    1-112 頁）。查原告所受傷勢為腰椎骨折，本即影響其身體
    運動機能，且經治療及復健結果，仍發生關節僵直現象，運
    動功能障礙，已達殘障程度無法復原之事實，業如前述，顯
    然原告經漫長復健治療，仍遺留運動障礙，堪認原告確有受
    他人看護之必要，故原告請求因此增加之生活所需費用17萬
    6,410元，應予准許。
  (三)按慰撫金之酌給標準與財產上損害之計算不同，然非不可斟
    酌雙方身分資力與加害程度，及其他各種情形核定相當之數
    額，最高法院著有51年台上字第223 號判例可資參照。本院
    審酌原告因被告之不法侵害行為，腰椎受損已達殘障程度，
    並遺留運動功能障礙，生活極度不便，其精神自受有莫大痛
    苦，暨兩造之身分、地位、經濟能力等一切情狀，認為原告
    請求精神慰撫金19萬3,204 元，應屬相當。
  (四)以上原告主張之項目經審酌之數額為60萬588 元（230,974
    ＋176,410 ＋193,204 ＝600,588）。
五、惟按損害之發生或擴大，被害人與有過失者，法院得減輕賠
    償金額或免除之，民法第217 條第1 項定有明文。查本件原
    告係直行慢車道，行經肇事地點，變換至外側車道，因而與
    被告發生擦撞，有道路交通事故現場圖、道路交通事故調查
    報告表(一)(二)及現場照片可佐，且本件車禍事故經送鑑定結果
    ，亦認兩造互未注意車前狀況及兩車併行之間隔，同為肇事
    原因，此有臺灣省高屏澎區車輛行車事故鑑定委員會98年10
    月16日高屏澎鑑字第0986003186號函附鑑定意見書可稽（見
    偵查卷第16-18 頁），自足認原告對於本件車禍事故之發生
    亦與有過失。本院審酌兩造倘均能確實注意車前狀況與兩車
    併行間隔，應不致發生車禍事故之情節及原因力強弱，認原
    告應負50 %之過失責任，爰減輕被告50% 之賠償責任。是以
    ，過失相抵結果，被告應賠償原告之數額為30萬294 元（60
    0,588 ×50% ＝300,294 ）。末按強制汽車責任保險法第32
    條規定，保險人依本法規定所為之保險給付，視為被保險人
    損害賠償金額之一部分，被保險人受賠償請求時，得扣除之
    。本件原告因車禍事故已先後受領強制汽車責任保險理賠金
    5,941 元及3 萬5,254 元，合計4 萬1,195 元之事實，業據
    其提出賠款通知單2 份為憑（本院卷第113-114 頁），復為
    被告所不爭執（本院卷第82頁背面），自堪信為真。因此，
    原告上開得請求之金額自應扣除已領取之強制汽車責任保險
    金後，如有剩餘方得再向被告請求賠償。故扣除原告已受領
    之強制汽車責任保險理賠金4 萬1,195 元，得再向被告請求
    賠償之數額為25萬9,099 元（300,294 －41,195＝259,099
    ）。
六、綜上所述，原告本於侵權行為之法律關係，請求被告給付25
    萬9,099 元，及自起訴狀繕本送達被告翌日（即99年4 月5
    日）起至清償日止，按週年利率5%計算之利息，為有理由，
    應予准許，逾此範圍之請求，則無理由，應予駁回。
七、本判決原告勝訴部分未逾50萬元，爰依民事訴訟法第389 條
    第1 項第5 款規定併依職權宣告假執行。至原告敗訴部分，
    其假執行之聲請已失所附麗，應予駁回。
八、訴訟費用負擔之依據：民事訴訟法第79條。
中    華    民    國   100    年    5     月    2     日
                       民事第二庭   法  官  陳威宏
正本係照原本作成。
如不服本判決，應於收受送達後20日內向本院提出上訴書狀，其
未表明上訴理由者，應於提出上訴後20日內向本院補提理由書狀
（均須按他造當事人之人數附繕本）。
中    華    民    國   100    年    5     月    3     日
                                    書記官  陳勃諺